【裁判字號】    97,交抗,5
【裁判日期】    970129
【裁判案由】    聲明異議
【裁判全文】
臺灣高等法院臺中分院刑事裁定           97年度交抗字第5號
抗  告  人
即原處分機關  交通部公路總局臺中區監理所豐原監理站
法定代理人    乙○○
受處分人    甲○○
                      號
上列抗告人因受處分人聲明異議案件，不服臺灣臺中地方法院中
華民國96年11月16日裁定（96年度交聲字第1307號）提起抗告，
本院裁定如下：
    主  文
抗告駁回。
    理  由
一、抗告意旨略以：受處分人甲○○酒後駕車，依道路交通管理
    處罰條例第35條第1項第1款規定，請維持原裁決處分或吊扣
    受處分人自小客車駕駛執照1年，為此提起抗告等語。
二、按汽車駕駛人飲用酒類或其他類似物後，其吐氣所含酒精濃
    度超過每公升0.25毫克，不得駕車；駕駛汽車經測試檢定酒
    精濃度超過標準，處汽車駕駛人罰鍰1萬5千元以上6萬元以
    下，並當場移置保管該汽車及吊扣駕駛執照1年，道路交通
    安全規則第114條第2款、道路交通管理處罰條例第35條第1
    項第1款分別定有明文。復按民國（下同）94年12月14日修
    正前道路交通管理處罰條例第68條規定「汽車駕駛人，因違
    反本條例及道路交通安全規則之規定，受吊扣或吊銷駕駛執
    照處分時，吊扣或吊銷其持有各級車類之駕駛執照。」，其
    立法意旨，在於違規行為對道路交通秩序之維持及道路交通
    安全已生較大之影響，固規定吊扣或吊銷其持有各級車類之
    駕駛執照，以限制其繼續駕車行駛道路之權利，其係屬駕駛
    行為之限制，並不因所持駕駛執照種類不同而有差異。然該
    條文業於94年12月14日修正為「汽車駕駛人，因違反本條例
    及道路交通安全規則之規定，受吊銷駕駛執照之處分時，吊
    銷其持有各級車類之駕駛執照」，並於95年3月1日施行，乃
    因舊法將違法或違規駕駛人所持有各級車類之駕駛執照一併
    吊扣或吊銷，過於苛酷，對人民工作及生活影響甚鉅，故為
    上開修正。是依前開修正後道路交通管理條例第68條規定，
    受吊扣駕駛執照處分時，不再吊扣駕駛人持有之各級車類駕
    駛執照，僅於受吊銷駕駛執照處分時，始吊銷其持有之各級
    車類之駕駛執照，而限縮原條文之適用範圍，即受吊扣駕駛
    執照處分不在本條規定適用之列甚明。
三、本件受處分人持有職業大客車駕駛執照於96年10月28日凌晨
    3時31分許駕駛車牌號碼M6-0456號自小客車，經檢測後酒精
    濃度超過規定標準之違規事實，為受處分人所不爭執，亦有
    臺中縣警察局中縣警交字第HC0000000號舉發違反道路交通
    管理事件通知單、交通部公路總局臺中區監理所豐原監理站
    豐監稽違字第裁63-HC0000000號裁決書影本各1份附卷可稽
    ，本件違規事實洵堪認定。惟依卷附受處分人所持有之駕駛
    執照影本所載，其駕照種類係職業大客車駕駛執照，並徵之
    原處分機關96年11月7日中監豐字第096001810 9號移送書得
    知，汽車駕駛人向公路監理機關申請登記，考驗及格後發給
    汽車駕駛執照，即為駕駛汽車之許可憑證；而取得高一級車
    類之駕駛資格者，應換發駕駛執照，並准其駕駛較低級車類
    之車輛，故本件受處分人已領有大貨車職業駕駛執照，得駕
    駛大貨車、小型車、輕型機器腳踏車，並非無照駕駛。又目
    前公路監理機關實務僅核給最高級（內含多合一之駕駛資格
    ）汽車駕照乙張，故受處分人未領有自小客車駕駛執照甚明
    。本件受處分人既未領有自小客車駕駛執照可供執行吊扣處
    分，依上開說明，原處分機關依修正後道路交通管理處罰條
    例第68條規定執行吊扣駕駛執照處分時，已不得再吊扣受處
    分人所持有各級車類之駕駛執照，應吊扣其持有之自小客車
    駕駛執照以限制其駕駛小客車之權利，方屬適法。本件原處
    分機關誤認道路交通管理處罰條例第68條修正後僅對受「吊
    銷」處分時，始吊銷受處分人「各級」駕駛執照之規定，而
    認該條於受「吊扣」處分時亦可以吊扣受處分人持有之各級
    車類駕駛執照，而為吊扣受處分人所持有之職業大客車駕駛
    執照處分。本件受處分人係駕駛自小客車而有違規行為，須
    受吊扣自小客車駕照之處分，以限制其駕駛自小客車之權利
    ，然查對交通違規之人吊扣駕照，應以交通違規之人於違規
    當時所駕駛之車輛種類為基礎，判斷究應針對何種駕照為吊
    扣之處分，業經原裁定詳載理由依據，抗告人認本件受處分
    人之交通違規，仍應吊扣受處分人之職業大客車駕照，顯係
    不當擴張道路交通管理處罰條例第68條之適用範圍，自有不
    當。至於抗告人認亦可對本件受處分人以註記之方式吊扣其
    自小客車駕照云云，惟受處分人既無自用小客車駕駛執照可
    供吊扣，而交通部公路總局現行駕照管理上，關於「多合一
    」駕照，並無分開或切割處理模式，內部函釋仍以雖就汽車
    駕駛執照區分為小型車、大貨車、大客車、聯結車、輕型機
    車及重型機車等駕駛執照，係為我國車輛分類所為之區分，
    各類駕駛執照應考資格雖有一定之經歷需求，但其考驗及格
    ，獲准所為駕車行駛道路之權利則屬一致，亦即經處吊扣或
    吊銷駕駛執照處分時，不論是否取得較高級車類之駕駛資格
    者，均無可維持較低等級車種駕照再駕車行使道路之權利，
    此有交通部93年8月10日交路字第0930008227函示可知，足
    見，本件抗告人機關表示對於受處分人所持多合一次駕駛，
    得以監理電腦系統註記方式而執行吊扣該駕執持有人駕駛特
    定車輛行駛道路之權利等情，在行政機關內部是否得以執行
    ，既未見本件抗告人上級主管機關交通部變更上開函釋之見
    解，則抗告人抗告意旨所謂得以電腦註記方式進行吊扣小車
    駕照等語，尚難採信，自無法更為吊扣自小客車駕駛執照之
    裁定。本件道路交通安全規則對於汽車駕駛執照之管理，採
    取一照原則，固導致越級駕駛人違規酒駕時，受有無須吊扣
    駕駛執照之利益，然此關於駕駛執照管理所衍生之執行困難
    或法規漏洞，宜由修法解決，尚不得擴張解釋，於駕駛人無
    較低級駕駛執照可供吊扣時，即率爾代以吊扣其所領有之較
    高級駕駛執照。抗告人認本件受處分人之交通違規，應吊扣
    受處分人之汽車駕照等情，顯係不當擴張道路交通管理處罰
    條例第68條之適用範圍，自有不當。
四、原處分機關未審酌新修正之法律規定，逕對受處分人裁處吊
    扣職業大客車駕駛執照12個月之處分，於法不合，受處分人
    此部分異議為有理由，原裁定將此部分之處分撤銷，核無違
    誤。抗告人仍執陳詞提起抗告，並無理由，應予駁回。
據上論結，應依道路交通案件處理辦法第26條，刑事訴訟法第41
2條，裁定如主文。
中    華    民    國    97    年    1    月    29    日
            刑事第六庭    審判長法  官  李  文  雄
                                法  官  邱  顯  祥
                                法  官  林  靜  芬
上列正本證明與原本無異。
不得再抗告。
                        書記官陳秀真
中    華    民    國    97    年    1    月    29    日


司法院資訊處製作；財團法人民間司法改革基金會備份。
